臺灣臺北地方法院刑事判決　　　　　　　　　　　　　九十三年度易字第八八七號
　　公　訴　人　臺灣臺北地方法院檢察署檢察官
　　被　　　告　庚○○
　　　　　　　　己○○
　　　　　　　　戊○○
右列被告等因妨害自由案件，經檢察官提起公訴（九十三年度偵字第三五七八號），
本院判決如左：
    主  文
庚○○共同以強暴妨害人行使權利，累犯，處有期徒刑陸月，如易科罰金，以參佰元
折算壹日。
己○○、戊○○共同以強暴妨害人行使權利，各處有期徒刑伍月，如易科罰金，均以
參佰元折算壹日。
    事  實
一、庚○○前於民國九十一年間因竊盜及偽造文書案件，先後經臺灣基隆地方法院判
　  處拘役五十日及有期徒刑三月確定，二者接續執行迄九十二年四月二十七日執行
    完畢，詎其仍不知悔改，因友人丁○○（俟其到案後另結）之表妹林錦盆投資六
    股共計新臺幣（下同）三百萬元於丙○○所經營之新世界音樂城（下稱該店），
    嗣後欲退出並要求丙○○應返還三百萬元，惟丙○○並未同意而發生糾紛，經林
    錦盆央請丁○○代為處理後，丁○○遂邀同戊○○、己○○、庚○○前往，渠四
    人即基於恐嚇及以強暴方式妨害他人行使權利之犯意聯絡，於九十二年七月二十
    日下午二時二十分許，在臺北市○○○路○段一九七號十二樓之四丙○○所經營
    之新世界音樂城（下稱該店）內，由丁○○以兇惡語氣先後對丙○○恫稱若不交
    付三百萬元解決與林錦盆間之前開糾紛，將砸掉該店使該店無法繼續營業，及將
    讓丙○○死得很難看等加害其生命、身體、財產之事接續為恐嚇三、四次，致生
    危害於丙○○之安全，因丙○○仍不同意交付該三百萬元款項，丁○○復以至店
    外洽談為由，以出手拉扯丙○○之強暴方式妨害丙○○自主決定行動之權利，因
    丙○○緊抓住櫃檯不願出外洽談，並指示店內員工李秀枝報警處理，庚○○見狀
    即將櫃檯上之電話、裝飾品、水杯、名片等物品掃落至地面而損壞（毀損部分未
    據告訴），丁○○隨即指示庚○○與己○○至ＤＪ室停止播放音樂，該店ＤＪ甲○○因不明究裡而依己○○之言停止音樂以外出查看後，因丁○○、戊○○、庚○○、己○○等人仍出言要求丙○○給付前開款項未果，復見該處有多人在場，
    遂與戊○○、庚○○及己○○四人以在丙○○前後各站二人圍住並推拉丙○○之
    強暴方式，令丙○○進入辦公室內並關門以洽談而接續妨害丙○○自主決定行動
    之權利。嗣經警接獲前開報案於五至十分鐘後即抵達該處而查獲。
二、案經丙○○及甲○○訴由臺北市政府警察局大安分局移請臺灣臺北地方法院檢察
    署檢察官偵查起訴。
    理  由
一、按被告以外之人於偵查中向檢察官所為之陳述，除顯有不可信之情況者外，得為
    證據，刑事訴訟法第一百五十九條之一第二項定有明文；查本案關於證人李秀枝
    於九十三年三月四日偵查中之證述，係在偵查中經依法具結後向檢察官所為陳述
    ，且觀諸證人李秀枝均係就自己親身見聞事項為證言，尚難認證人李秀枝斯時之
    證述有何顯不可信之情況，揆諸前揭規定意旨，其於偵查中之證述應認有證據能
    力，合先敘明。
二、訊據被告庚○○、己○○、戊○○均矢口否認有右揭犯罪事實，被告庚○○辯稱
    ：當時係共同被告丁○○要被告己○○進入ＤＪ室關掉音樂，伊才跟著被告己○○進去，後來亦是告訴人丙○○要求伊等進入其辦公室，並未對告訴人丙○○有
    何恐嚇行為，亦未押住告訴人丙○○云云，被告己○○辯稱：進入該店內初始係
    共同被告丁○○予告訴人丙○○交談，因越講越大聲，共同被告丁○○才要伊將
    音樂音量降低，伊與被告庚○○只是至ＤＪ室告知ＤＪ老闆要伊降低音量，因為
    老闆要與人談股份事情，伊隨即坐在旁邊，因共同被告丁○○與告訴人丙○○互
    相拉扯，被告庚○○後退時又不小心將桌上東西撥倒，告訴人丙○○以該處泰吵
    ，才要伊等進入辦公室商談，並無對告訴人恐嚇等行為云云，被告戊○○則辯稱
    ：因伊與被告己○○認識，當日約好至該店跳舞而在樓下遇見共同被告丁○○，
    進入該店內共同被告丁○○為錢等事情與告訴人丙○○越吵越大聲，又有很多人
    圍觀，共同被告丁○○才指示被告己○○進入ＤＪ室關掉音樂，而被告庚○○剎
    點被告訴人丙○○撞到，告訴人丙○○才要伊等進入辦公室談，伊與被告庚○○
    在外面等，由被告己○○及共同被告丁○○進入與告訴人丙○○談股份等事情，
    但伊對該股份事宜並不清楚，亦未曾與告訴人丙○○爭執云云。經查，證人即告
　　訴人丙○○於本院審理中已結證稱：當日所經營該店在客人開始進場後，共同被
    告丁○○即帶同被告庚○○、己○○、戊○○進入，初始共同被告丁○○開口要
    伊拿出三百萬元，稱係案外人亦為該店股東之一之林錦盆委託伊前來索討，亦有
    對伊表示若不交出三百萬元，其將砸店使伊無法經營，伊當場有告知渠等股東會
    剛開完，案外人林錦盆應清楚實際情形，共同被告丁○○仍稱不管，並說不讓伊
    做生意，音樂須停掉等，雙方爭論時有其他客人在場目睹，因伊當場有質疑，渠
    四人中之一人即將櫃檯上物品包括名片、裝飾品等砸掉，共同被告丁○○隨即下
    令其餘三人中之二人至ＤＪ室關掉音樂，音樂停止後，該店ＤＪ甲○○有跑出來
    問伊怎麼回事，共同被告丁○○仍當面對伊說不給三百萬元要讓伊死得很難看等
    語，當時伊被嚇得不知道怎麼辦，渠四人就說到外面談，並動手拉伊，將伊推出
    去，伊害怕趕緊拉住櫃檯並請櫃檯小姐報案，共同被告丁○○見此還說報案沒有
    關係，其明天再來等語，後來雖未將伊拉至外面，因伊仍表示不願意付錢，渠四
    人即以前後各站二人將伊圍住，在伊後方二人並以手將伊往該店內辦公室推，後
    來辦公室門關上後，伊自己一人站在辦公室內，渠四人亦站在辦公室內，仍僵在
    那邊要伊交出三百萬元，如此約十分鐘後警察才到達，被告庚○○、己○○、戊○○三人其間均是配合共同被告丁○○之指示，渠等並未攜帶兇器，但語氣兇惡
    等語，核與證人即在場目睹全部過程之乙○○所證述：當日伊在櫃檯處理收票、
    稽查工作，共同被告丁○○與被告庚○○、己○○、戊○○進入後先大聲說要代
    案外人林錦盆找老闆（即告訴人丙○○）索討三百萬元，經告訴人丙○○與渠等
    洽談表示不認識渠等並予拒絕後，共同被告丁○○即表示若不交出三百萬元，當
    日不讓伊等營業，亦有說若不給錢要讓告訴人丙○○很難看，且起初共同被告丁○○有拉告訴人丙○○至外面談之動作，因告訴人丙○○不願意且拉住櫃檯，雙
    方僵持一陣子後其中一人將櫃檯上擺放飾品等物掃至地上，共同被告且要其中二
    人告知ＤＪ停止播放音樂，共同被告丁○○欲拉告訴人丙○○至店外，告訴人丙○○不願意，共同被告丁○○即強要告訴人丙○○至辦公室內談，告訴人丙○○
    進入辦公室前，在櫃檯之員工有報案，當時被告等還表示沒關係，渠等明日再來
    ，後來告訴人丙○○遭被告等四人夾在中間、前後各二人推進辦公室內，之後伊
    並未進入辦公室，亦不知道其內情形，但相隔約十分鐘警察即到達，斯時辦公室
    門雖關上，但並未上鎖等情均相符，再與證人即該店ＤＪ甲○○於本院審理中所
    證稱：伊從ＤＪ室出來後，有見到共同被告丁○○先說要將告訴人丙○○帶至外
    面談，因告訴人丙○○不肯，渠四人就將告訴人丙○○帶至辦公室，斯時告訴人
    丙○○並未曾表示要共同被告丁○○、被告庚○○、己○○、戊○○四人至辦公
    室內談，伊有見到告訴人丙○○走在渠四人中間，但進入辦公室前該段過程伊未
    見到，進入後門有關上，當時店內員工覺得害怕，並沒有人進入辦公室等情參互
    以析，雖然關於告訴人丙○○遭被告庚○○、己○○、戊○○及共同被告丁○○
    等人要求至外面洽談未果而遭強拉後，因告訴人丙○○拉住櫃檯才未遭帶至店外
    一節，告訴人丙○○雖稱係在音樂停止且證人甲○○出現後所發生，惟業據證人
    甲○○證稱並未目睹此情，並據證人乙○○於本院審理中及證人李秀枝於偵查中
    均一致結證稱此係在音樂停止前所發生，且觀諸證人丙○○於偵查中亦為相同指
    述，足見此應係在音樂停止前所發生，告訴人丙○○此部分證述應有誤，惟就告
    訴人丙○○及證人乙○○、甲○○對共同被告丁○○有出言恐嚇告訴人丙○○，
    復有先出手欲強拉告訴人丙○○至店外未果後，又由被告庚○○、己○○、戊○○以圍住告訴人丙○○令其進入辦公室內洽談等行為，告訴人丙○○及證人乙○○、甲○○均為一致證述，且由被告庚○○、己○○、戊○○自始至終均在場，
    並有出言助勢要求告訴人丙○○交付款項等行為，就共同被告丁○○對告訴人丙○○前開恐嚇行為渠等與其應有犯意聯絡亦可明；此外，就告訴人與案外人林錦
    盆間有退股糾紛，金額為三百萬元一事，亦據案外人林錦盆於警、偵中陳述在卷
    ，復有委託書影本一份在卷供佐。是本案事證已臻確，被告庚○○、己○○、戊○○等人前開犯行，洵堪認定。
三、查被告庚○○、己○○、戊○○對告訴人丙○○恫以不讓其所經營店面營業，及
    要讓告訴人丙○○很難看等語，自足致生危害於告訴人丙○○之安全，且渠等強
    拉及包圍住告訴人丙○○欲令其外出或令其進入辦公室之強暴行為，雖尚難認已
    達剝奪告訴人丙○○行動自由程度（詳見後述），惟以告訴人丙○○已迭次表示
    拒絕與渠等洽談，被告等仍以前開拉扯等強暴行為以遂行令告訴人丙○○至渠等
    所選定場所洽商之情節，仍屬妨害告訴人丙○○決定自身行動之意志自由而妨害
    其自決行動之權利，核被告等所為，均係犯刑法第三百零四條第一項之強制罪，
    及第三百零五條之恐嚇罪。被告等前開三、四次恐嚇行為，及先後以手拉扯、包
    圍告訴人丙○○推令其進入該店辦公室之二次強制行為，各時間密接，且分別係
    在同一恐嚇、強制犯意下之接續行為，應各僅論以一罪。被告庚○○、己○○、
    戊○○三人與共同被告丁○○，就前開犯行彼此間有犯意聯絡，行為分擔，均論
    以共同正犯。又被告三人所犯前開恐嚇、強制二罪間，係為遂行同一迫使告訴人
    丙○○同意案外人林錦盆退股並取回三百萬元之目的，二者間有方法、目的之牽
    連關係，應從一重之強制罪論處。公訴人以前開恐嚇之低度行為應為強制之高度
    行為所吸收，惟以前者係以將來惡害為通知，而後者則係對告訴人丙○○施以現
    實之強暴行為，二者尚難認屬吸收關係，公訴人此部分容有誤會，附予敘明。被
    告庚○○前於九十一年間因竊盜及偽造文書案件，先後經臺灣基隆地方法院判處
　　拘役五十日及有期徒刑三月確定，二者接續執行迄九十二年四月二十七日執行完
    畢，有臺灣高等法院被告全國前案紀錄表一份可按，其於五年內再犯本件有期徒
    刑以上之罪，為累犯，應依刑法第四十七條規定，加重其刑。爰分別審酌被告庚○○如前述，曾因竊盜、偽造文書等案件經法院判處罪刑在案，素行非佳，而被
    告己○○、戊○○均無前科，有臺灣高等法院被告全國前案紀錄表二份可考，素
    行尚可，且被告庚○○、己○○、戊○○三人犯後均飾詞狡辯，犯後態度不佳，
    但渠等係應共同被告丁○○之邀始前往之犯罪情節，及渠等之犯罪動機、目的、
    手段、所生損害等一切情狀，量處如主文所示之刑，並均諭知易科罰金之折算標
    準。
四、至於：
　１、公訴人以被告等人尚涉有對告訴人甲○○為強制、恐嚇等行為，認亦犯刑法第
      三百零四條第一項、第三百零五條強制及恐嚇罪嫌部分，證人即告訴人甲○○
      於本院審理中已結證稱：當日伊在ＤＪ室內，無法看見外面情形，被告庚○○
      、己○○、戊○○及共同被告丁○○四人中有二人至ＤＪ室內，以很嚴厲口吻
      向伊說將音樂停下來，渠等在外面處理事情，沒有印象該二人有向伊稱若不停
      下音樂，將讓伊死的很難看等語，伊是因為該處出入人員比較複雜，怕不聽從
      自身會有安全顧慮才停止音樂，且伊停止音樂後立即至櫃檯詢問老闆（即告訴
      人丙○○）是否繼續播放音樂，但老闆與被告等人在洽談錢等事情，未予回應
      等語，依證人甲○○前開證述內容，其既係因自己主觀上為自身安全始暫時停
      止音樂，且隨即至外面欲詢問老闆即告訴人丙○○是否仍要繼續播放音樂，足
      見被告庚○○、己○○二人斯時雖出言要求其停止音樂，但並無任何欲加害告
      訴人甲○○生命、身體之恐嚇言詞、舉動，亦非以脅迫方式令告訴人甲○○停
      止音樂，已難認被告庚○○、己○○二人斯時尚有對告訴人甲○○恐嚇或強制
      之行為，自亦無從認被告戊○○與渠二人就此有何犯意聯絡可言。至於告訴人
      甲○○於偵查中雖曾陳稱被告庚○○、己○○尚有稱若不關掉音樂且停止營業
      ，要讓其死得很難看等語，姑不論因告訴人甲○○前開偵查中之陳述並未經依
      法具結，依刑事訴訟法第一百五十八條之三規定，其偵查中之證言不得作為證
      據，且如前述證人甲○○於本院審理中係證述對此並無印象，而縱使迄本院審
      理中其為前開證述時距事發已一年餘，由被告庚○○、己○○二人有無此部分
      言詞、行為涉及證人甲○○自身安全甚鉅之情況，證人甲○○對此記憶當仍深
      刻而無遺忘之理，其於本院審理中經公訴人以前曾述及被告等人有恐嚇脅迫之
      言詞時既仍結證稱並無印象，並進一步證稱係自己主觀上顧及自身安全才停止
      音樂，亦無從認其前開陳述內容有何顯然可信之特別情況，自難據此為不利被
      告等人之認定。因之，此部分原應為被告庚○○、己○○、戊○○均無罪之諭
      知，惟公訴人以此分別與前述論罪科刑部分有連續犯之裁判上一罪關係，是此
      部分均不另為渠等無罪之諭知，附予敘明。
  ２、另蒞庭檢察官於本院九十三年十一月三日當庭陳稱被告等前開行為尚涉有刑法
      第三百四十六條第一項恐嚇取財罪嫌部分，業據證人即告訴人丙○○於本院審
      理中證稱案外人即該店股東之一之林錦盆投資之金額為六股共計三百萬元，且
      案外人林錦盆前曾多次提及希望退股，但伊並不同意，因為伊認為自己並無向
      其購買之義務，案外人林錦盆賺錢時有分得利益，虧錢時即想賣出亦不合理等
      語，已可見被告等所辯稱係代案外人林錦盆向告訴人丙○○催討退股款項一事
      ，尚非無據，而縱使如告訴人丙○○所稱與案外人林錦盆間之退股情事，案外
      人林錦盆在未經告訴人同意下是否有向其催索三百萬元之權利仍有疑義，要屬
      案外人林錦盆與告訴人丙○○間之民事糾葛，案外人林錦盆前所投資款項既確
      為三百萬元，且證人乙○○亦證稱共同被告丁○○及被告庚○○、己○○、戊○○四人初始進入時即向告訴人丙○○表明係代案外人林錦盆索討三百萬元，
      亦曾見到共同被告丁○○在櫃檯邊與告訴人丙○○洽談時，有取出一張紙與告
      訴人丙○○，只是伊未見到紙張所載內容等情，均堪認被告等主觀上確係基於
      案外人林錦盆之委託而向告訴人丙○○催討債款，衡以渠等復未具備法律專業
      知識之情況，在渠等主觀上所認知代為催討款項所由之債務糾葛確係存在之情
      形下，自難認渠等有何為自己或第三人不法所有之意圖，渠等前開行為尚難以
      恐嚇取財罪責相繩，公訴人此部分指訴，容有誤會，起訴法條應予變更。
  ３、再蒞庭檢察官於本院九十三年十一月三日當庭陳稱被告等強令告訴人丙○○進
      入辦公室之行為，係涉犯刑法第三百零二條第一項剝奪他人行動自由罪嫌部分
      ，觀諸告訴人丙○○亦證稱被告等強令其賜進入辦公室之前後，均多次表明欲
      與之洽談該債務之情由，且告訴人丙○○尚得指示店內員工報警處理在先，進
      入該辦公室時，其旁尚有該店員工及其他客人在場，被告等並無強力壓制告訴
      人丙○○四肢身體等行為，進入辦公室後，被告等亦無將該門上鎖等使告訴人
      丙○○無法外出之行為，均據證人乙○○證述無訛，被告等有無剝奪告訴人行
      動自由之犯意及行為，實有疑問，再參諸渠等進入辦公室後迄警員抵達之時間
      復僅約五至十分鐘，告訴人丙○○且自陳其間被告等僅分站於辦公室角落，並
      無強押住告訴人丙○○身體不令其自由行動，告訴人丙○○亦未曾嘗試離去卻
      遭渠等阻擋等情狀，均難認被告等前開行為已達剝奪告訴人丙○○行動自由之
      程度；是公訴人以被告三人此部分係涉犯剝奪他人行動自由罪嫌，容有誤會，
      起訴法條應予變更。
  ４、又被告己○○、戊○○二人聲請傳喚證人黃國祥之部分，業據渠等自承無法提
      供該人之地址等資料供傳喚，被告戊○○雖又謂可託其他友人代覓該人云云，
      惟觀諸其於本院九十三年八月五日準備程序期日即陳報可覓得該人資料，經受
      命法官諭知應於二星期內查明以決定可否傳喚後，並未遵期陳報，迄本院審理
      中仍為相同陳述，縱使渠等並非圖延滯訴訟，以渠等均無法具體指明可否覓得
      及該證人傳喚方式等情狀，本院認此已無傳喚之必要，併予指明。
據上論斷，應依刑事訴訟法第二百九十九條第一項前段、第三百條，刑法第二十八條
、第三百零四條第一項、第三百零五條、第五十五條、第四十七條、第四十一條第一
項前段，罰金罰鍰提高標準條例第一條前段、第二條，判決如主文。
本案經檢察官葉雅婷到庭執行職務
中　　　華　　　民　　　國　　九十三　　年　　 十一 　　月　　 十九 　　日
                                      臺灣臺北地方法院刑事第十六庭
                                          審判長法  官  劉嶽承
                                                法  官  王幸華
                                                法  官  林麗真
右正本證明與原本無異。
如不服本判決，應於判決送達後十日內，向本院提出上訴狀。
                                                書記官  張汝琪
中　　　華　　　民　　　國　　九十三　　年　　 十一 　　月　　二十二　　日
附錄本案論罪科刑法條全文
中華民國刑法第三百零四條
以強暴、脅迫使人行無義務之事或妨害人行使權利者，處三年以下有期徒刑、拘役或
三百元以下罰金。
前項之未遂犯罰之。
中華民國刑法第三百零五條
(恐嚇危害安全罪)
以加害生命、身體、自由、名譽、財產之事，恐嚇他人致生危害於安全者，處二年以
下有期徒刑、拘役或三百元以下罰金。
